【裁判字號】    99,審易,2568
【裁判日期】    990910
【裁判案由】    詐欺
【裁判全文】
臺灣高雄地方法院刑事判決            99年度審易字第2568號
公  訴  人  臺灣高雄地方法院檢察署檢察官
被      告  甲○○
上列被告因詐欺案件，經檢察官提起公訴（98年度偵字第31657
號），被告於準備程序中就被訴事實為有罪之陳述，經本院告知
簡式審判程序之旨，並聽取被告與公訴人之意見後，本院合議庭
裁定由受命法官獨任進行簡式審判程序，判決如下：
    主  文
甲○○幫助犯詐欺取財罪，累犯，處拘役伍拾日，如易科罰金，
以新臺幣壹仟元折算壹日。
    事實及理由
一、犯罪事實：
    甲○○前於民國94年間因搶奪案件，經本院以94年度訴字第
    4066號判決處有期徒刑8 月確定；另於95年間因竊盜案件，
    經本院以95年度易字第233 號判決處有期徒刑10月確定；上
    開2 罪嗣經減刑並合併定應執行刑，於96年12月10日縮刑期
    滿執行完畢。詎其猶不知悔改，與丙○○（另行審結）均能
    預見將金融機構之帳戶提供他人使用，可能幫助他人從事財
    產犯罪，藉以規避檢警查緝之目的，竟仍分別基於幫助詐欺
    取財之未必故意，於98年6 月28日前之某日，丙○○將其向
    中華郵政股份有限公司高雄師大郵局申辦帳號000000000000
    00號帳戶之存摺、提款卡，在高雄市凱旋醫院前，委由甲○○於同日至高雄縣鳳山捷運站之出口處，轉交予不詳姓名年
    籍綽號「黑豬」之毒販換得4 小包第一級毒品海洛因以供2
    人施用（甲○○於98年7 月2 日施用第一級毒品之犯行，業
    經本院以98年度審訴字第3845號判決確定，無證據證明此部
    分事實係另一持有毒品行為）。又綽號「黑豬」之人取得丙○○所申辦上揭郵局帳戶後，即與詐騙集團成員共同基於意
    圖為自己不法之所有，於98年6 月28日下午4 時某時許，在
    網路刊登販售「拍賣小筆電」之不實訊息，適乙○○以電腦
    設備連結至雅虎奇摩拍賣網站瀏覽此不實訊息信以為真，並
    依指示匯款新臺幣（下同）4000元至丙○○申辦上揭帳戶內
    。嗣乙○○遲未收到所購買小筆電後，始知受騙。
二、證據：
    上開犯罪事實，有下列證據可資證明：
  (一)被告甲○○之自白。
  (二)共同被告丙○○於警詢、偵訊中所述。
  (三)證人即被害人乙○○、證人林慧靜於警詢中所述。
  (四)高雄市政府警察局苓雅分局成功路派出所簡便格式表、受理
    各類案件紀錄表、報案三聯單、內政部警政署反詐騙案件紀
    錄表。
  (五)中華郵政股份有限公司98年7 月14日高營字第0982001775號
    函文、帳號00000000000000號帳戶開戶基本資料、存摺明細
    、台北富邦銀行交易明細表。
三、論罪：
  (一)按刑法上之幫助犯，係對於犯罪與正犯有共同之認識，而以
    幫助之意思，對於正犯資以助力，而未參與實施犯罪之行為
    者而言（最高法院75年度臺上字第1509號、84年度臺上字第
    5998號、88年度臺上字第1270號判決意旨參照）。是以，如
    未參與實施犯罪構成要件之行為，且係出於幫助之意思提供
    助力，即屬幫助犯，而非共同正犯。再按共同正犯及幫助犯
    為不同之犯罪態樣，共同正犯係指二人以上共同實行犯罪之
    行為者而言；幫助他人犯罪，並非實行正犯，在事實上雖有
    2 人以上共同幫助他人犯罪，亦各負幫助犯之責任，最高法
    院33年上字第793 號判例、82年度臺上字第6084號判決意旨
    參照。查本件被告甲○○提供同案被告丙○○申請之帳戶予
    他人使用，使他人得基於詐欺取財之犯意，向被害人施用詐
    術，致使被害人陷於錯誤而交付款項，以遂行詐欺取財之犯
    行。然被告單純提供帳戶予他人使用之行為，並不等同於向
    被害人施以詐術行為，復無其他證據證明被告有參與詐欺取
    財犯行之構成要件行為，故被告提供帳戶予他人使用之行為
    ，係對於他人遂行詐欺取財之犯行資以助力，而應論以詐欺
    取財之幫助犯；且依前揭說明，其與同案被告丙○○，應各
    負其幫助犯之責任，而無適用刑法第28條論以共同幫助之共
    同正犯之餘地。從而，檢察官起訴書記載被告與同案被告丙○○共同犯幫助詐欺罪等語，尚有未洽。
  (二)是核被告甲○○所為，係犯刑法第30條第1 項前段、第339
    條第1 項詐欺取財罪之幫助犯，應依刑法第30條第2 項規定
    ，減輕其刑。另被告前有如事實欄所載之論罪科刑執行情形
    ，有臺灣高等法院被告前案紀錄表在卷可稽，其於有期徒刑
    之執行完畢後，5 年以內故意再犯本件有期徒刑以上之罪，
    為累犯，應依刑法第47條第1 項規定，加重其刑，並依法先
    加後減之。
四、科刑：
    爰審酌被告明知詐騙行為猖獗，仍基於不確定之故意，提供
    其所申請銀行帳戶予詐騙成員使用，除使被害人受有損害，
    並造成國家查緝犯罪之困難，嚴重破壞社會治安及金融秩序
    ，助長社會犯罪風氣，更造成被害人求償上之困難，所為實
    不足取，且有搶奪、竊盜、毒品、賭博等前科及執行紀錄，
    有其本院院內索引卡紀錄表報表及上揭臺灣高等法院被告前
    案紀錄表各1 份在卷可按，足認其平日素行並非甚佳；惟念
    及被告並未實際參與詐欺取財犯行，且已坦承犯行，堪認具
    有悔意，並參酌本件被害僅1 人、遭詐騙之金額為4000 元
    ，暨其犯罪之手段、情節，與被告至今尚未與被害人達成和
    解等一切情狀，量處如主文所示之刑，並諭知易科罰金之折
    算標準，以資懲儆。
五、同案被告丙○○部分，經合法傳喚無正當理由而未到庭，待
    其到案後另行審結。
據上論斷，應依刑事訴訟法第273 條之1 第1 項、第284 條之1
、第299 條第1 項前段，刑法第339 條第1 項、第30條第1 項前
段、第2 項、第47條第1 項、第41條第1 項前段，刑法施行法第
1 條之1 ，判決如主文。
本案經檢察官丁○○到庭執行職務。
中    華    民    國    99    年    9     月    10    日
                  刑事第十庭  法  官    呂明燕
以上正本證明與原本無異。
如不服本判決應於收受本判決後10日內向本院提出上訴書狀，並
應敘述具體理由，如未敘述上訴理由者，應於上訴期間屆滿後20
日內補提理由書狀於本院（均須按他造當事人之人數附繕本）「
切勿逕送上級法院」。
中    華    民    國    99    年    9     月    10    日
                              書記官    張琇晴
附錄：論罪法條
中華民國刑法第339條第1項
意圖為自己或第三人不法之所有，以詐術使人將本人或第三人之
物交付者，處5年以下有期徒刑、拘役或科或併科1千元以下罰金
。

司法院資訊處製作；財團法人民間司法改革基金會備份。
